【裁判字號】    91,訴緝,176
【裁判日期】    920103
【裁判案由】    妨害自由等
【裁判全文】
臺灣臺北地方法院刑事判決                        九十一年度訴緝字第一七六號
    公  訴  人  臺灣臺北地方法院檢察署檢察官
    被      告  丙○○  男  四.
    選任辯護人白政宏律師
右列被告因妨害自由等案件，經檢察官提起公訴（八十四年度偵字第九六五號），本
院判決如左：
    主  文
丙○○共同意圖為自己不法之所有，以恐嚇使人將本人之物交付，處有期徒刑壹年貳
月。
    事  實
一、丙○○（綽號小郭）與吳素霞（本院通緝中）於民國八十三年五月底至非公共場
    所及非公眾得出入之台北市○○街三十八巷二十八之一號二樓，由林安邦（原係
    台北市政府警察局交通大隊四分隊小隊長，於八十四年三月九日被免職，已經台
    灣高等法院判處應執行有期徒刑貳年貳月確定）與其女友羅余賜桂（本院院通緝
    中）共同主持之「推筒子」賭場，與乙○○、甲○○等人賭博財物，前後三次共
    賭輸新台幣（以下同）一千八百萬元，吳素霞即簽發一張面額二百五十萬元之支
    票予乙○○，另簽發一張面額一百三十萬元之支票予甲○○；事後，丙○○、吳
    素霞二人懷疑乙○○、甲○○二人詐賭，由丙○○請徵信社竊聽乙○○、甲○○
    二人之通信電話，錄到乙○○、甲○○二人有如下之對話：甲○○：喂，許桑，
    我剛回來，你睡覺了嗎？乙○○：嗯，我今天感覺是林××（即林安邦）安排。
    甲○○：怎麼講？乙○○：林××今天他今天下午三點要ㄧㄝ（即主持之意），
    現在骰子經過麻將已經不準了，沒辦法控制「那一腳」（台語）。
    甲○○：那骰子不是古的嘛，是我們自己的，我看就知道了。
    乙○○：那麻將有沒有問題還不知道。
    甲○○：應該沒有問題。
    乙○○：林××來時，在冷氣房裡，門是鎖住的，待我們敲門，他才出來。
    甲○○：麻將不是就只有那一副而已嗎？
    乙○○：另外一副拿走了。
    甲○○：那是他叫小孟拿走的，他說那是怕警察衝進來時，可以假裝成是打麻將
            而已，桌面只留一副麻將。
    乙○○：話是這樣講沒錯，但是依我想法是他就只想用這一副麻將而已，恐怕他
            之前就已經先作手了。
    甲○○：佳蓉票開給你了沒，有沒有劃黑線。
    乙○○：那個我明再弄、處理。
    等語，即乙○○、甲○○二人係在電話中討論主持人否有換骰子或麻將等事，並
    無關於彼二人詐賭之情事，丙○○、吳素霞二人因懷疑乙○○、甲○○二人詐賭
    （乙○○、甲○○二人被訴詐欺部分，業經檢察官處分不起訴），始讓渠二人賭
    輸鉅額金錢，遂要求該賭場負責人林安邦、羅余賜桂出面處理，乃與林安邦、羅
    余賜桂、綽號「小林」之成年男子及另外二位不詳姓名之成年男子等人基於意圖
    為自己不法之所有，以非法方法妨害乙○○、甲○○二人行動自由而恐嚇取財之
    犯意聯絡與行為分擔，先由吳素霞透過羅余賜桂於八十三年六月八日下午向乙○○、甲○○佯稱，吳素霞要以現金換回前揭支票，而邀約乙○○、甲○○二人至
    前揭羅余賜桂賭場處，乙○○、甲○○二人不疑有他，於八十三年六月八日下午
    二時許（起訴書誤載為下午三時許），依約分別先後前往，至該處樓下時，發現
    林安邦、吳素霞已在該處等候，即由林安邦取走乙○○所持有由吳素霞所簽發之
    前揭面額二百五十萬元之支票乙張（甲○○所持有之前揭面額一百三十萬元之支
    票乙張業經提前交付予銀行託收），交予吳素霞，並告知乙○○、甲○○二人先
    至前揭二樓處所等候，是日下午三時許，丙○○、綽號「小林」之成年男子、二
    位不詳真實姓名之成年男子亦至前揭處與吳素霞會合，吳素霞透過林安邦以對講
    機請乙○○、甲○○二人下樓，再對乙○○、甲○○二人恐嚇脅迫稱：他們身上
    都有帶傢伙，不要亂來，要乙○○、甲○○二人跟他們走，不要任意行動等語，
    並由不詳姓名之成年男子圍住乙○○、甲○○二人，致乙○○、甲○○二人心生
    畏懼，不敢反抗，隨即為丙○○、吳素霞、林安邦、綽號「小林」、不詳姓名之
    成年男子二人以車強行（由「小林」駕車，丙○○及另乙名不詳姓名之成年男子
    押同乙○○、甲○○二人搭乙部車，吳素霞駕駛另乙部車，並附載林安邦及另乙
    名不詳姓名之成年男子）帶至台北市○○○路○段二十六號禮多西餐廳內，以此
    非法方法剝奪乙○○、甲○○二人之行動自由，渠等到達餐廳後，乃坐於最內側
    以屏風摭掩之位置，「小林」即指稱乙○○、甲○○二人詐賭，乙○○正要開口
    提出解釋，「小林」即以傷害之犯意出手毆打乙○○，施以強暴，致乙○○受有
    左眼瞼皮下及結膜下出血之傷害，血流如注，上衣亦均沾血跡，綽號「小林」並
    再脅迫乙○○、甲○○二人稱：對於乙○○、甲○○之住處、子女都知道，不要
    亂來、不怕你們怎麼辦，要乙○○、甲○○二人賠償吳素霞一千二百萬元，並應
    給付其兄弟六百萬元，如不答應，再換地方砍掉手、腳等語，林安邦並在旁對綽
    號「小林」稱：一切由老大你做主，渠等會儘量配合等語，繼續以此非法方法剝
    奪乙○○、甲○○二人之行動自由，致乙○○、甲○○二人均心生畏懼而無奈應
    允；同日下午九時許，綽號「小林」以行動電話通知在台北市○○○路○段一○
    七號六樓Ｃ室開設遠大法律事務所之律師友人丁○○（業經最高法院判處有期徒
    刑拾月確定），欲至其事務所辦理和解之事，丁○○乃在其事務所等候。丙○○
    、林安邦、吳素霞、綽號「小林」、及另二位不詳姓名之成年男子即強押乙○○
    、甲○○二人至遠大法律事務所（綽號小林、丙○○、不詳姓名之成年男子強押
    乙○○搭乘計程車，林安邦、另一名不詳姓名之成年男子強押甲○○搭乘吳素霞
    所駕駛之車），丁○○目睹乙○○、甲○○二人被挾持，且乙○○受傷，知悉「
    小林」等人係以暴力挾持乙○○、甲○○二人，而所謂辦理和解，無非欲以此為
    避免刑責之藉口，仍基於共同之犯意，參與於該處強迫乙○○、甲○○與吳素霞
    簽訂和解書，載明乙○○、甲○○二人願共同償還丙○○、吳素霞二人因「詐賭
    」所輸之款項等，「小林」並命甲○○擔任該和解書之見證人，再由吳素霞、丁○○及另一名不詳姓名之成年男子共同強押乙○○返回台北市○○區○○街二十
    一巷十七弄十二號家中，命乙○○立即簽發帳號第000000000000號
    、發票日分別為八十三年六月九日、八十三年六月十八日、八十三年六月二十八
    日、八十三年七月八日，面額分別為五百五十萬元、一百五十萬元、一百五十萬
    元、二百萬元之台北市第五信用合作社支票四張，並對乙○○恐嚇稱，如果敢不
    兌現，就殺你全家，始行離去，乙○○才獲自由。另外丙○○、林安邦、「小林
    」及另一名不詳姓名之成年男子留在遠大律師事務所，看守甲○○，以牽制乙○○務必依前揭和解書履行，簽發前揭支票，待吳素霞、丁○○等帶回乙○○所簽
    發之前揭支票後，再命甲○○在該等支票上背書，「小林」並向甲○○脅迫稱：
    前揭支票一定要兌現，否則你與乙○○之住處，渠等都知道等語，並再脅迫甲○○要將前揭一百三十萬元之支票，返還予吳素霞，否則要對甲○○不利等語，賡
    續恐嚇甲○○，嗣於同日晚十一時三十分許，甲○○在前揭支票背書後，始讓甲○○離開；甲○○再依原先吳素霞之指示，於次日（即八十三年六月九日），先
    至銀行取回吳素霞所開立由其託交銀行之前揭一百三十萬元支票，於同日下午三
    時許，在台北市○○○路、民生東路口將該支票交還予不知情吳昭坤（吳素霞之
    弟）。丙○○則於八十三年六月九日提示前揭乙○○所簽發之五百五十萬元之支
    票獲兌現，其餘三張支票經提示未獲兌現。
三、案經乙○○、甲○○訴由台北市政府警察局文山第一分局報請台灣台北地方法院
    檢察署檢察官偵查起訴。
    理  由
一、右揭犯罪事實業據被告丙○○在本院審理中坦承不諱，且經告訴人乙○○、甲○○二人指訴綦詳（見偵查卷第七頁至第十四頁），並有在吳素霞處查獲，由告訴
    人乙○○所簽發之帳號第000000000000號、發票日分別為八十三年
    六月十八日、八十三年六月二十八日、面額均為一百五十萬元之台北市第五信用
    合作社支票二張正本在卷可稽（見偵查卷第十五頁、第六十八頁），復有告訴人
    乙○○提出之台北市立陽明醫院八十三年六月十四日診斷書在卷可稽（見偵查卷
    第五十頁），及被告所提出有關告訴人乙○○與甲○○二人電話對話內容如事實
    欄所載之錄音譯文在卷可憑（見偵查卷第六十九頁），本件事證已臻明確，被告
    犯行堪已認定。
二、核被告丙○○所為，係犯刑法第二百七十七條第一項、第三百零二條第一項、第
    三百四十六條第一項之罪；被告與吳素霞、林安邦、羅余賜桂、綽號「小林」之
    成年男子及另外二位不詳姓名之成年男子等人，基於妨害自由之犯意，施以強暴
    、脅迫及傷害行為，而強制告訴人乙○○、甲○○二人上車進而至禮多西餐廳、
    遠大法律事務所簽下和解書、告訴人乙○○簽發償還所謂毫無事實根據之「詐賭
    」之債、告訴人甲○○在告訴人乙○○前揭所簽發之支票背書等低度行為，顯為
    被告等人以非法方法剝奪告訴人乙○○、甲○○二人之行動自由之高度行為所吸
    收，另被告等人又共同對告訴人乙○○、甲○○二人恐嚇，致告訴人乙○○、甲○○二人心生畏懼，亦係被告等人前揭以非法方法剝奪告訴人乙○○、甲○○二
    人行動自由之部分行為，公訴人認被告尚涉有刑法第三百零四條第一項、第三百
    零五條之罪，尚有未洽。又公訴人雖未敘及被告恐嚇取財之犯行，然該部分事實
    與公訴人起訴之犯罪事實既具牽連犯之裁判上一罪關係，應為起訴效力所及，自
    在本院所得審理之範圍；另丁○○雖係中途始行介入，但其既知悉被告等人係暴
    力挾持被害人，仍參與犯罪構成要件之行為，自其參與起，與被告及林安邦、羅
    余賜桂、丙○○、吳素霞等人、綽號「小林」、二位不知詳細姓名之成年男子等
    人就前揭以意圖為自己不法之所有，以非法方法剝奪告訴人乙○○、甲○○二人
    行動自由恐嚇取財之犯行，有犯意聯絡與行為分擔，均為共同正犯；被告等人以
    一行為侵害告訴人乙○○、甲○○二人之法益，顯係一行為觸犯數罪名，為想像
    聯合犯之裁判上一罪，爰依刑法第五十五條之規定，以一罪論；被告就傷害告訴
    人乙○○之犯行，與林安邦、羅余賜桂、丙○○、吳素霞、綽號「小林」、二位
    不知詳細姓名之成年男子等人有犯意聯絡與行為分擔，為共同正犯；被告就共犯
    「小林」前揭傷害乙○○犯行（乙○○於警訊時即表示提出告訴，見偵查卷第十
    頁反面），係於乙○○欲講話之際即出拳毆打，顯非恐嚇取財、妨害自由犯行之
    必然結果，應另成立傷害罪，且傷害、恐嚇取財及妨害自由三罪間乃有方法結果
    之關係，為牽連犯。爰審酌被告在本案中係居於主導地位，及其品行、智識程度
    、犯罪動機、目的，犯罪手段惡劣，對社會治安危害重大，本次為警緝獲歸案後
    能坦承犯行，尚有悔意等一切情狀，量處如主文所示之刑，以資懲儆。
據上論斷，應依刑事訴訟法第二百九十九條第一項前段、刑法第二十八條、第二百七
十七條第一項、第三百零二條第一項、第三百四十六條第一項、第五十五條，罰金罰
鍰提高標準條例第一條前段，判決如主文。
本案經檢察官陳清茂到庭執行職務
中      華      民      國      九十二    年    一    月      三        日
                                      臺灣臺北地方法院刑事第六庭
                                          法    官    吳  孟  良
右正本證明與原本無異。
如不服本判決，應於判決送達後十日內，向本院提出上訴狀。
                                          書 記 官    田  華  仁
中      華      民      國      九十二    年    一    月      六        日
附錄本案論罪科刑法條全文
刑法第二百七十七條第一項：
一傷害人之身體或健康者，處三年以下有期徒刑、拘役或一千元以下罰金。
刑法第三百零二條第一項：
一私行拘禁或以其他非法方法，剝奪人之行動自由者，處五年以下有期徒刑、拘役或
  三元以下罰金。
刑法第三百四十六條：
意圖為自己或第三人不法之所有，以恐嚇使人將本人或第三人之物交付者，處六月以
上五年以下有期徒刑，得併科一千元以下罰金。方法得財產上不法之利益或使第三人
得之者，亦同。前二項之未遂犯，罰之。


司法院資訊處製作；財團法人民間司法改革基金會備份。
